臺灣高雄地方法院刑事判決　　　　　　 96年度交易緝字第3號
公　訴　人　臺灣高雄地方法院檢察署檢察官
被　　　告　丙○○
上列被告因過失致死案件，經檢察官提起公訴（92年度調偵字第
227號），本院判決如下：
    主  文
丙○○犯過失致人於死罪，處有期徒刑拾月。
    事  實
一、丙○○於民國86年間，因麻醉藥品管理條例案件，經本院以
    86年度易字第7973號判處有期徒刑3 月確定；再因竊盜案件
    ，經本院以86年度易字第9028號判處有期徒刑3 年10月，嗣
    經上訴，經台灣高等法院高雄分院以87年度上易字第647 號
    撤銷原判，改判有期徒刑3 年10月確定，上開2 案經合併定
    其應執行刑為有期徒刑4 年確定，於90年10月29日因縮短刑
    期假釋出監，假釋期間並付保護管束，於93年2 月16日保護
    管束期滿未經撤銷假釋視為已執行完畢（未構成累犯）。其
    於91年10月7 日16時15分許，駕駛車號ＺＣ-3997 號自用小
    客車，沿高雄市左營區○○○路由北向南方向行駛，行經前
    開路段東側之「海強幼稚園」前方時，理應注意車前狀況，
    隨時採取必要之安全措施。而依當時天氣晴天、日間自然光
    線、路面無障礙物、亦無缺陷、視距良好之情形下，並無不
    能注意之情事，竟疏於注意，未留意其右前方由馮菊生騎乘
    之ＹＸＧ-883號機車，丙○○駕駛之車輛右前側車身乃擦撞
    馮菊生所騎乘之機車左後方，致馮菊生人車倒地，受有腦挫
    傷之傷害而因顱內出血於送醫後不治死亡，丙○○並於肇事
    後犯罪未發覺前，主動向到場處理員警坦承為肇事者，自首
    而願意接受裁判。
二、案經高雄市政府警察局左營分局報請台灣高雄地方法院檢察
    署檢察官偵查起訴。
    理  由
一、程序部分：
  (一)按被告以外之人於審判外之言詞或書面陳述，除法律有規定
    者外，不得作為證據，刑事訴訟法第159 條固定有明文，惟
    被告以外之人於審判外之陳述，雖不符同法第159 條之1 至
    之4 規定，而經當事人於審判程序同意作為證據，法院審酌
    該言詞陳述或書面陳述作成時之情況，認為適當者，亦得為
    證據。又當事人、代理人或辯護人於法院調查證據時，知有
    第159 條第1 項不得為證據之情形，而未於言詞辯論終結前
    聲明異議者，視為有前項之同意，此亦據同法第159 條之5
    規定甚明。查證人乙○○於警詢及偵查中之陳述，證人劉永
    祥於偵查中之陳述，均為被告以外之人於審判外之言詞陳述
    ，卷附道路交通事故調查報告表、診斷證明書、勘驗筆錄、
    相驗屍體證明書、鑑定驗斷書、車禍鑑定報告，均係被告以
    外之人於審判外之書面陳述，均屬於傳聞證據，惟檢察官及
    被告於本院審判程序均未對於上開證據爭執證據能力並同意
    引為證據，本院審酌上開言詞及書面陳述作成時之證據取得
    過程並無瑕疵，且與待證事實具有關連性等情況，認為適當
    ，應認依刑事訴訟法第159 條之5 第1 項之規定，得為證據
    ，而有證據能力。
  (二)現場照片4 張，係傳達照相當時現場情況，而透過照片傳達
    的情形與現場真實情形，在內容上的一致性，透過機械的正
    確性來加以保障，換言之，照片並不存在人對現實情形的知
    覺、記憶所經常發生的表現錯誤，是認照片之性質係非供述
    證據，並無傳聞法則之適用，另0000000000號行動電話通聯
    基地台位置，係利用機械性列印之紀錄，亦非為供述證據，
    不屬傳聞證據，均具有證據能力。
二、實體部分：
  (一)訊據被告固不否認於上開時、地駕駛前開自小客車與被害人
    馮菊生所騎乘之機車發生擦撞，致被害人因之人車倒地，受
    有腦挫傷之傷害致顱內出血於送醫後不治死亡之事實，並有
    道路交通事故調查報告表、診斷證明書、勘驗筆錄、相驗屍
    體證明書、鑑定驗斷書各1 份、照片4 張在卷可資佐證，惟
    矢口否認有何過失致死犯行。並辯稱：被害人當時騎乘在伊
    所駕駛之自小客車之右前方約5 公尺處，被害人係欲左轉至
    對向之海強幼稚園接送小孩，才突然左轉，且未打方向燈而
    擦撞伊，伊當時時速約3 、40公里並於擦撞後馬上煞車，伊
    所駕駛之車輛後車門的刮痕是路旁安全島所刮傷，伊並無未
    注意車前狀況之過失云云。經查：
  1.案發現場為漆劃有快慢車道分隔線之雙向二線道道路，快、
    慢車道寬幅各約3.6 、4.4 公尺，事故後被告所駕駛之自小
    客車已移離現場，被害人所騎乘之機車車頭略西南偏南方、
    車尾略東北偏北方右倒於地，車頭壓在南側白色停等線上，
    後方留有刮地痕長約8.7 公尺，刮地痕起點距西側快慢車道
    分隔線約0.8 公尺，被告所駕駛之自小客車右前車輪上方車
    體有撞擊凹痕、右前方葉子板有擦撞刮傷之痕跡、右後車門
    手把下方，延伸過車門與後車體之接縫，有一道刮痕穿越門
    縫兩側接點處，靠後方車體之接點則有明顯之凹陷痕跡，被
    害人所騎乘之機車車體完整、車前車籃無變形痕跡等情，有
    道路交通事故調查報告表1 份、照片4 張在卷可稽。而路旁
    安全島之高度至多僅相當於自小客車車輪之厚度，且其邊緣
    為求安全以免割傷行人或車體，多係包覆以圓弧型之造型，
    是以安全島之高度及形狀而觀，殆無可能造成被告所駕駛之
    自小客車右後車門及車體之狹長型刮痕，是被告辯稱該刮痕
    係路旁安全島所致，顯然不符經驗法則，該後方車門上之刮
    痕以一般外物延續接觸刮傷汽車板金，並於經過二塊板金之
    接縫處時會在後方接觸點產生較為明顯之撞擊凹陷痕跡之常
    理觀之，該刮痕顯然係外物由汽車後車門向後延伸連續接觸
    刮傷之痕跡至明，則以上開被告所駕駛自小客車之三處擦撞
    、刮痕比對被害人所騎乘機車之高度及相對位置，上開自小
    客車右前方之二處撞擊痕跡應係兩車最早之擦撞點，後車門
    之刮痕則係兩車擦撞後再度接觸時所產生之刮痕之事實，應
    堪認定。再被害人所騎乘之機車車籃並未無有明顯變形之情
    況，而機車車籃與汽車板金二者之硬度、強度，相較下汽車
    板金之強度顯較機車車籃為高，故當時若係被害人逕行左轉
    ，主動撞擊被告汽車之右前方板金，則被害人所騎乘之機車
    車籃既係在機車車頭前端，應為首先撞擊汽車之撞擊點，其
    所承受之撞擊力道，應會使該機車車籃扭曲變形，然本件機
    車車籃卻未有明顯變形現象，是被告所述已不無可議，佐以
    被告自承被害人當時車行在其右前方約5 公尺處，伊看到該
    機車很慢要轉彎過去等語（本院卷第42、43頁），顯見縱當
    時被害人確有欲至對向海強幼稚園之情事，亦非在被告猝不
    及防之情況下突然轉向，被告上開所辯並非可採。又本案機
    車車體並無明顯損壞，而汽車右前車輪上方之撞擊凹痕與後
    車門之刮痕距地面之高度約略相當，均約在機車後車架位置
    ，該車右後車身之狹長刮痕，更符合機車後車架鋁製管狀構
    造之刮傷痕跡，且該部分硬度較機車之塑膠車體車殼為高，
    強力擦撞下，確有可能自身不會產生明顯之損壞，是被害人
    之機車後車架應為本案兩車之撞擊點至明，準此，本件車禍
    事故應係被告未注意其右前方之被害人所騎乘之機車，其所
    駕汽車之右前側車身先擦撞被害人機車後車架後仍持續前行
    ，其汽車右後車身再擦撞被害人機車後車架，造成其汽車右
    後門之刮痕，被害人因之重心不穩而人車倒地之事實至堪認
    定。被告辯稱係被害人突然左轉撞擊其所駕駛之汽車云云，
    顯係卸責之詞，無足可採。至證人即被告友人劉永祥固於偵
    查中附和被告辯詞證稱係被害人自行左偏云云，惟其與被告
    為朋友關係，所言難免有偏頗之虞，且其所述與本院上開認
    定並不相符，所言顯屬迴護之詞，不足採為有利於被告之認
    定。
  2.按車輛駕駛人應注意車前狀況，隨時採取必要之安全措施，
    道路交通安全規則第94條第3 項定有明文。被告既領有合格
    之駕照，對此規定殆無不知之理，且依當時天氣晴天、日間
    自然光線、路面無障礙物、亦無缺陷、視距良好之情形下，
    並無不能注意之情事，乃竟應注意、能注意而不注意，致肇
    生本件車禍事故，被害人並因之死亡，被告之過失駕駛行為
    ，與被害人之死亡間，自具有相當因果關係。本案事證明確
    ，被告犯行，堪以認定，應依法論科。
  (二)論罪科刑：
  1.被告行為後，刑法及刑法施行法業於94年2 月2 日經總統以
    華總一義字第09400014901號令修正公布，並於95年7月1 日
    施行，參酌最高法院95年5 月23日刑事庭第8 次會議決議，
    修正後刑法第2 條第1 項之規定，係規範行為後法律變更所
    生新舊法律比較適用之準據法，於新刑法施行後，應適用修
    正後刑法第2 條第1 項之規定，為「從舊從輕」之比較。被
    告行為後，刑法第33條第5 款業已修正施行；修正後刑法第
    33條第5 款規定「罰金：新臺幣1, 000元以上，以百元計算
    之。」，與修正前刑法第33條第5 款規定「罰金：1 元以上
    。」不同。比較新舊法結果，本案關於法定刑罰金部分以舊
    法較有利於被告；又修正前刑法第62條規定：「對於未發覺
    之罪自首而受裁判者，減輕其刑。但有特別規定者，依其規
    定。」；修正後刑法第62條規定：「對於未發覺之罪自首而
    受裁判者，得減輕其刑。但有特別規定者，依其規定。」，
    經比較新舊法結果，以舊法較有利於被告。
  2.核被告所為，係犯修正前刑法第276 條第1 項之過失致死罪
    。再被告因麻醉藥品管理條例案件，經本院以86年度易字第
    7973號判處有期徒刑3 月確定；再因竊盜案件，經本院以86
    年度易字第9028號判處有期徒刑3 年10月，嗣經上訴，經台
    灣高等法院高雄分院以87年度上易字第647 號撤銷原判，改
    判有期徒刑3 年10月確定，上開2 案經合併定其應執行刑為
    有期徒刑4 年確定，於90年10月29日因縮短刑期假釋出監，
    假釋期間並付保護管束，於93年2 月16日保護管束期滿未經
    撤銷假釋視為已執行完畢，有台灣高等法院被告前案紀錄表
    1 份在卷可參。而二以上徒刑併執行者，依刑法第79條之1
    第1 項規定，其報請許可假釋所定之最低應執行期間，均應
    合併計算之；且同條第3 項並均規定其假釋期間（殘餘刑期
    ）亦合併計算之，故在二以上徒刑合併執行之情形，即無從
    將合併執行之刑期割裂；假釋期間亦同。據此，關於累犯之
    認定，亦必合併計算之假釋期滿，未經撤銷假釋，5 年以內
    再犯有期徒刑以上之罪者，始足構成。本件被告上開犯行，
    既在假釋期間尚未屆滿前，揆諸上開說明，自不構成累犯，
    公訴意旨認有累犯之適用，尚有未洽。再被告於肇事後通報
    救護並留在事故現場，向前往現場處理事故，尚不知肇事者
    為何人之員警坦承肇事，並接受裁判之事實，業據被告於警
    詢及偵查中供明係伊撥打119 報案，且有高雄市政府警察局
    左營分局啟文派出所相驗案件初步調查報告表及道路交通事
    故調查報告表所記載之肇事人資料可資佐證，是此部分符合
    修正前刑法第62條前段自首之規定，應予以減輕其刑。本院
    爰審酌被告行車疏未注意車前狀況，肇生本件事故，並致被
    害人受傷不治死亡，造成被害人家屬無法彌補之傷痛，且犯
    後否認犯行，態度不佳，亦未與被害人家屬和解，賠償分毫
    損害，並考量其犯罪動機、目的、手段等一切情狀，量處如
    主文所示之刑，以資儆懲。又本條例施行前，經通緝而未於
    中華民國96年12月31日以前自動歸案接受偵查、審判或執行
    者，不得依本條例減刑。中華民國96年罪犯減刑條例第5 條
    定有明文。本案被告犯罪之時間雖在96年4 月26日以前，惟
    被告係經本院於92年8 月14日以雄院貴刑業緝字第0991號，
    及於95年3 月27日以95年雄院隆刑業緝字第314 號二次發布
    通緝命令，而於96年7 月13日在桃園市○○路為警方緝獲逮
    捕，有上開通緝命令2 份及桃園縣政府警察局桃園分局通緝
    案件報告書暨附件1 份在卷可稽，是依前揭法條之規定，被
    告既非自動歸案接受審判自無從依中華民國96年罪犯減刑條
    例規定予以減刑，併此敘明。
據上論斷，應依刑事訴訟法第299 條第1 項前段，刑法第2 條第
1 項前段、修正前刑法第276 條第1 項、第62條，中華民國96年
罪犯減刑條例第5 條，判決如主文。
本案經檢察官甲○○到庭執行職務。
中　　華　　民　　國　　96　　年　　8 　　月　　24　　日
                     交通法庭  法　官  郭宜芳
以上正本證明與原本無異。
如不服本判決應於收受本判決後10日內向本院提出上訴書狀，並
應敘述具體理由，如未敘述上訴理由者，應於上訴期間屆滿後20
日內補提理由書狀於本院（均須按他造當事人之人數附繕本）「
切勿逕送上級法院」。
中　　華　　民　　國　　96　　年　　8 　　月　　24　　日
                               書記官  陳素徵
附錄本案論罪科刑法條全文：
中華民國刑法第276條
（過失致死罪）
因過失致人於死者，處2 年以下有期徒刑、拘役或2 千元以下罰
金。
從事業務之人，因業務上之過失犯前項之罪者，處5 年以下有期
徒刑或拘役，得併科 3 千元以下罰金。
